【裁判字號】    89,上易,793
【裁判日期】    890515
【裁判案由】    竊盜
【裁判全文】
臺灣高等法院臺南分院刑事判決                    八十九年度上易字第七九三號
    上  訴  人
    即  被  告  壬○○
右上訴人因竊盜案件，不服臺灣雲林地方法院八十八年度易字第一一四一號，中華民
國八十九年三月九日第一審判決（起訴案號：臺灣雲林地方法院檢察署八十八年度偵
字第五八○六號）提起上訴，本院判決如左：
    主  文
上訴駁回。
    事  實
一、壬○○與綽號「黑仔」之成年男子共同意圖為自己不法之所有，並基於概括之犯
    意聯絡，自民國（下同）八十七年十月十五日起至八十八年六月十一日止（起訴
    書誤載為至八十八年十月十三日止），連續在不詳地點，以不詳方式竊取被害人
    丙○○、乙○、子○○、戊○○、甲○○、辛○○、庚○○、丁○○、癸○○、
    己○○、丑○○及其他不詳姓名鴿主共四百一十二人所有飼養放飛賽鴿，得手後
  再由壬○○依據賽鴿腳環上飼主電話，向丙○○等飼主恐嚇稱：需依其指示，將
    新台幣（下同）一千至六千元不等之金額（按：各筆匯款金額之個位數多有一至
    九元不等，以資壬○○辨別被害人身分），匯入壬○○之子不知情之劉耘瑄設於
    斗六鎮北郵局帳號000000－0號、不知情之趙靜儀設於台北莒光郵局帳號
    000000－0號、壬○○自己設於莿桐郵局帳號000000－0號其中之
    一帳戶內，始願將賽鴿釋回等語，使丙○○等人心生畏懼，將壬○○所需索款項
    匯入上開郵局帳戶，壬○○旋於匯款之當日或翌日將該款領出，與「黑仔」朋分
    花用殆盡，並將所竊賽鴿釋回，因此得款四百一十二筆，共一百三十七萬六千四
    百九十三元。嗣於八十八年十月十三日上午九時四十分許，持搜索票搜索雲林縣
    斗六市○○里○○路一四一巷十九號壬○○住處，因而查獲上情，並扣得上開壬
    ○○、劉耘瑄、趙靜儀郵政存簿各一本，趙靜儀郵局提款卡一張，及與本件無關
    之劉程瓊花郵政存簿一本。
二、案經台中市警察局第二分局報告台灣台中地方法院檢察署呈請台灣高等法院檢察
    署檢察長令轉臺灣雲林地方法院檢察署檢察官偵查起訴。
    理  由
一、上訴人即被告於警訊及迭次偵審中固不否認打電話給被害人，被害人將款項匯進
    伊之帳戶，惟矢口否認右開竊盜、恐嚇取財犯行，辯稱：伊未曾偷竊賽鴿，賽鴿
    係伊以每隻一千元至一千五百元不等之價額向「黑仔」購入，共購入數百隻，黑
    仔之姓名電話伊不知道云云。
二、然查：
（一）被害人丙○○、乙○、子○○、戊○○、甲○○、辛○○、庚○○、丁○○、
      癸○○、己○○、丑○○等十一人於八十八年三、四月間，在訓練其所有賽鴿
      飛行時失竊，失竊賽鴿價值少則五千元，多則數萬元不等，失竊後隨即接獲歹
      徒電話，要求將一千五百一十元至六千零三元不等之金額，匯入右開趙靜儀之
      郵局帳戶，才將賽鴿放回，丙○○等鴿主怕歹徒不放回賽鴿，始依其指示匯款
      ，之後失竊之賽鴿即行放回等情，業經被害人丙○○等十一人證述綦詳（見八
      十八年九月五日、八十八年十月七日警訊筆錄）。上開丙○○等十一人及其他
      不詳姓名之鴿主為減少損失，確保賽鴿訓練之成果，贏得比賽勝利，及取得不
      易之賽鴿血統、基因，繼續繁衍優良賽鴿後代，供自己繼續參賽或出售牟利之
      無形利益，倘被竊賽鴿不能取回，以上利益均化為烏有，職是，被告告以如不
      匯款，則不放回賽鴿等語，以被害鴿主之立場，即受告知財產上之惡害，已達
      到刑法規定「恐嚇」之程度。
（二）第查，在被告住處查扣之右開四本存簿，原審法院就八十七年十月一日起至八
      十八年十月十三日止（即被告偵查中自白要索匯款期間），各筆入戶匯款之日
      期、金額、匯入款總計金額，函查各該立帳郵局，發現：劉耘瑄右開郵局帳戶
      自八十七年十月十五日起至八十七年十一月五日止，共匯入款十六筆，金額總
      計五萬一千零四十九元，壬○○右開郵局帳戶自八十七年十一月二日起至同年
      月四日止，匯入款二十五筆，總計一十六萬七千三百五十五元，趙靜儀右開郵
      局帳戶自八十七年十一月四日起至八十八年六月十一日止，匯入款三百七十一
      筆，總計一百一十五萬八千零八十九元，以上三帳戶共匯入款四百一十二筆，
      總金額一百三十七萬六千四百九十三元，各筆匯款金額或於匯入當日或於翌日
      領取，各筆匯款之尾數（即個位數）多有一至九元不等，至於程劉瓊花所設於
      莿桐郵局000000－0號帳戶則無任何匯入款紀錄各節，有斗六郵局八十
      九年一月二十四日0000000－0號、同郵局八十九年一月二十八日00
      00000－0號、同郵局八十九年一月二十八日000000－0號、台灣
      北區郵政管理局八十九年一月二十六日00000000－00二號函暨其入
      戶匯款明細、帳務資料在卷可稽，可見本件受害鴿主含被害人丙○○等共四百
      一十二人，受害金額共一百三十七萬六千四百九十三元，被告並要求被害人匯
      入不同之金額，裨於存簿補登時辨識被害人身分，以釋回賽鴿，其竊盜、恐嚇
      期間自「八十七年十月十五日起至八十八年六月十一日止」，被告使用之帳戶
      為右開壬○○、劉耘瑄、趙靜儀郵局帳戶，不包括劉程瓊花右開帳戶在內，被
      告於警偵訊中自承：自八十七年十月間起至八十八年十月十三日止，以扣得四
      本存簿之帳戶，向鴿主索款等語，其中超過法院查證之期間部分，及程劉瓊花
      帳戶部分，係被告記憶不清，所陳有誤，而非足取。
（三）又查，本件丙○○等被害人被要求匯款之期間，自八十七年十月十五日起至八
      十八年六月十一日止，時間幾近八月，被告因而取得匯入款四百一十二筆，一
      百三十七萬六千四百九十三元，為時不短，且要索贖款次數甚夥，茍非由被告
      與「黑仔」共同行竊，或被告與「黑仔」事先謀議，以「黑仔」行竊被告恐嚇
      之分工方式，豈能長期取得穩定「貨源」，達到恐嚇取財之目的？可見被告與
      黑仔自行竊至恐嚇之前後階段行為，均有犯意聯絡，並為長期分工，被告辯稱
      ：伊僅購入賽鴿，要索被害人，未竊盜恐嚇，「黑仔」之姓名、電話伊不知道
      等語，核與常情有悖，顯為推卸及迴護之詞，應非可信。證人林順意雖證稱：
      在被告斗六之租住處看過黑仔，大約在一、二年前，看過三、四次，伊看到黑
      仔拿鴿子到被告家中，伊問被告何事，被告說黑仔拿鴿子來賣，黑仔年紀與伊
      相近（即三十幾歲）等語，然實際上被告與黑仔有上開長期合作關係，次數多
      達四百餘次，以證人林順意見到黑仔三、四次，且未參與偷竊、勒贖過程，被
      告衡情亦不可能將其暗中進行之非法行為告知證人，因此，林順意所述尚不能
      證明被告未與黑仔合作，從事竊盜賽鴿恐嚇取財犯行。
    綜上所述，本件被告竊盜、恐嚇犯行事證已臻明確，自應依法論科。
三、核被告所為，係犯刑法第三百二十條第一項竊盜罪、同法第三百四十六條第一項
恐嚇取財罪。公訴人起訴漏引刑法第三百四十六條第一項恐嚇取財罪，惟本院認
    該罪與已起訴之竊盜罪部分有牽連犯之裁判上一罪關係（詳後論述），為起訴效
    力所及，應一併審理。被告與綽號「黑仔」之成年男子間有犯意聯絡，行為分擔
    ，均為共同正犯。被告多次先後多次竊盜、恐嚇取財犯行，均時間緊接，罪名與
    犯罪構成要件相同，顯各基於概括犯意而為，應依連續犯規定分別論以一罪，並
    加重其刑。又被告所犯連續竊盜與連續恐嚇取財二罪間，有方法結果之牽連關係
    ，為牽連犯，應從一重之恐嚇取財罪處斷。原審判決適用刑法第二十八條、第五
    十六條、第三百二十條第一項、第三百四十六條第一項、第五十五條，罰金罰鍰
    提高標準條例第一條前段之規定，並審酌被告為圖一己私利，先後多次竊盜、恐
    嚇取財，取得不法利益一百餘萬元，受害人多達四百餘人，造成飼養賽鴿者之恐
    懼不安，破壞社會治安情節非輕，被查獲後復避重就輕，意圖卸責，犯後態度不
    佳等一切情狀，量處有期徒刑壹年貳月。扣案之壬○○、劉耘瑄、趙靜儀郵政存
    簿各一本，與趙靜儀郵局提款卡一張，雖為被告恐嚇取財所用之物，但性質上係
    壬○○、劉耘瑄、趙靜儀與各該郵局消費寄託契約之憑證，不宜宣告沒收；另扣
    案劉程瓊花所有郵政存簿一本，與本件無關，前已敘及，亦不得宣告沒收。至於
    恐嚇取得之財物，被告與黑仔已朋分花用殆盡，前已查明，而無法發還被害人，
    均併此敘明。認事用法並無不當、量刑亦甚妥適，被告仍執前詞否認犯行及認量
    刑太重，指摘原判決不當提起上訴，核無理由，應予駁回。
四、被告經合法傳喚不到庭，雖具狀稱突因身體不適，無法到庭應訊等語，惟據其所
    提診斷證明書，僅載稱：「重感冒、吐瀉」，至於治療意見：「內服中藥及休息
    」等情，足見其病況尚屬輕微，又內服中藥及休息即可，顯然尚未至無法到庭之
    程度，故其未到庭，要難認為有正當理由，爰不待其陳述逕行判決。
據上論斷，應依刑事訴訟法第三百六十八條、第三百六十四條、第三百七十一條判決
如主文。
本案經檢察官王碧霞到庭執行職務。
中      華      民      國    八十九    年       五     月     十五   日
不得上訴                             臺灣高等法院臺南分院刑事第四庭
                                         審判長法  官
                                               法  官
                法  官
右正本證明與原本無異。
不得上訴。
                                        書記官
中      華      民      國    八十九    年      五      月          日
附錄本案論罪科刑法條全文：
刑法第三百四十六條第一項：
  意圖為自己或第三人不法之所有，以恐嚇使人將本人或第三人之物交付者，處六月
  以上五年以下有期徒刑，得併科一千元以下罰金。


司法院資訊處製作；財團法人民間司法改革基金會備份。
